【裁判字號】    98,消債更,557
【裁判日期】    980602
【裁判案由】    聲請更生程序
【裁判全文】
臺灣高雄地方法院民事裁定           98年度消債更字第557號
聲  請  人  甲○○
代  理  人  蔡晉祐律師
上列當事人因消費者債務清理條例事件聲請更生，本院裁定如下
：
  主  文
聲請人即債務人自中華民國九十八年六月二日下午四時起開始更
生程序。
命司法事務官進行本件更生程序。
  理  由
一、聲請人意旨略以：聲請人即債務人（以下簡稱聲請人）現積
    欠中國信託商業銀行股份有限公司（下稱中國信託銀行）等
    金融機構債權人共計新台幣（下同）4,099,718 元，於民國
    95年間曾依「中華民國銀行公會會員辦理消費金融案件無擔
    保債務協商機制」，提出債權人清冊，請求最大債權銀行即
    安泰商業銀行共同協商債務清償方案，就當時無擔保債務欠
    款達成還款協議，約定自95年6 月起，分120 期，利率2%，
    每月10日繳納26,302元之方式償還，惟因聲請人當時無工作
    ，上開款項係由聲請人之夫繳納，後雙方離婚，聲請人雖外
    出工作，但收入根本不足支付，故於97年5 月毀諾，嗣於消
    費者債務清理條例施行後，因尚有債務前未納入協商，故向
    最大債權銀行中國信託銀行請求協商債務清償方案並表明共
    同協商之意旨，惟遭中國信託銀行以曾參與銀行公會協商機
    制成立，而拒絕協商。現聲請人每月底薪為18,000元，每月
    生活支出為9,829 元，所餘已不足以清償債務，為此，爰依
    法聲請准予裁定更生等語。
二、按債務人不能清償債務或有不能清償之虞者，得依本條例所
    定更生程序，清理其債務；債務人無擔保或無優先權之債務
    總額未逾1,200 萬元者，於法院裁定開始清算程序或宣告破
    產前，得向法院聲請更生；債務人對於金融機構因消費借貸
    、自用住宅借款、信用卡或現金卡契約而負債務，在聲請更
    生或清算前，應提出債權人清冊，以書面向最大債權金融機
    構請求協商債務清償方案，並表明共同協商之意旨；法院開
    始更生程序之裁定，應載明其年、月、日、時，並即時發生
    效力；法院裁定開始更生或清算程序後，得命司法事務官進
    行更生或清算程序，必要時得選任律師、會計師或其他適當
    之自然人或法人一人為監督人或管理人，消費者債務清理條
    例第3 條、第42條第1 項、第151 條第1 項、第45條第1項
    、第16條第1 項分別定有明文。次按債務人與金融機構協商
    成立者，不得聲請更生或清算。但因不可歸責於己之事由，
    致履行顯有重大困難者，不在此限。本條例施行前，債務人
    依金融主管機關協調成立之中華民國銀行公會會員辦理消費
    金融案件無擔保債務協商機制與金融機構成立之協商，準用
    前項之規定。消費者債務清理條例第151 條第1 項、第5項
    、第6 項亦分別定有明文。而上開條文第5 、6 項中所稱之
    「金融機構」，應係指「債務人之金融機構債權人全體」而
    言，蓋苟不為如此之解釋，則債務人可任意與其債權人中任
    一債權人達成協商，而其他債權金融機構亦可輕易破壞協商
    結果，易致前置協商制度無從發揮其應有之功能，而破壞立
    法目的中疏減法院負擔，有效分配司法資源之重要精神。故
    債務人雖於消費者債務清理條例施行前，依金融主管機關協
    調成立之中華民國銀行公會會員辦理消費金融案件無擔保債
    務協商機制，與金融機構進行協商，惟如未與「全體債權金
    融機構」進行協商，自應於聲請更生或清算前，依上開條文
    之規定，再向最大債權銀行聲請進行債務協商；如協商不成
    立，即應認符合上揭消費者債務清理條例第151 條第1 項之
    規定，得向法院聲請更生或清算，不受同條第5 、6 項所定
    須有「因不可歸責於己之事由，致履行原協商顯有重大困難
    」之限制，惟仍須具備「不能清償債務」或「不能清償債務
    之虞」之要件，法院始得裁定准予更生或清算，合先敘明。
三、經查：
(一)聲請人主張其於95年間曾依「中華民國銀行公會會員辦理消
    費金融案件無擔保債務協商機制」，提出債權人清冊，請求
    最大債權銀行即安泰商業銀行共同協商債務清償方案，就當
    時無擔保債務欠款達成還款協議，約定自95年6 月起，分12
    0 期，利率2%，每月10日繳納26,302元之方式償還，惟因故
    於97年5 月毀諾，嗣於消費者債務清理條例施行後，因尚有
    債務前未納入協商，故向最大債權銀行中國信託銀行請求協
    商債務清償方案並表明共同協商之意旨，惟遭中國信託銀行
    以曾參與銀行公會協商機制成立，而拒絕協商等情，有中國
    信託銀行出具之前置協商退件通知函、協議書、無擔保債務
    還款計畫在卷可稽（見本院卷第19頁、第15頁至第18頁），
    堪信為真。依前揭說明意旨，本件聲請更生並不受消費者債
    務清理條例第151 條第5 項、第6 項規定之限制，而聲請人
    既已依同條例第151 條規定行前置協商程序而不成立，本院
    即應審酌聲請人是否已陷於不能清償債務或有不能清償之虞
    。
(二)又聲請人就其主張上開債務、收入及所有財產之事實，業據
    其提出財產及收入狀況說明書（見本院卷第12頁至第13頁）
    、債權人清冊（見本院卷第7 頁至第10頁）、國稅局財產歸
    屬資料清單與95、96年度綜合所得稅各類所得資料清單（見
    本院卷第22頁至第24頁）、銀行存摺影本（本院卷第45頁至
    第52頁）、股票（見本院卷第53頁至第55頁）、土地及建物
    登記謄本（見本院卷第56頁至第57頁）在卷可憑，堪認為真
    實。
(三)另聲請人主張其每月之必要生活費約為9,829 元，核屬相當
    。再者，聲請人95年及96年所得分別為5,349 元及17,061元
    ，有上開卷附聲請人95、96年度綜合所得稅各類所得資料清
    單可佐，另依聲請人所陳，其97年6 月15日至11月之薪資所
    得為143,252 元，有銀行存摺明細可參，目前每月之薪資為
    18,000元（底薪），惟如以聲請人所提之存摺計算，聲請人
    於97年後半年度之平均月薪約為23,875元（元以下四捨五入
    ，下同）。而聲請人目前積欠有擔保債務為1,280,000 元，
    授信之無實物擔保債務為1,927,000 元，信用卡債務為892,
    718 元，至上開有擔保債務係以聲請人所有坐落高雄市○○
    區○○段2 小段682 地號土地及其上建物166 建號為擔保，
    又上開房地之公告現值及課稅現值約為1,639,600 元，另聲
    請人尚有投資2 筆股票約值43,510元，是如以上開資產先扣
    除有優先權之抵押債務及高利率之信用卡債務，聲請人尚積
    欠授信債務1,927,000 元、信用卡債務489,608 元，倘分別
    以年息10% 、20% 之一般授信及信用卡利率計算，聲請人每
    月應繳利息為8,160 元、16,058元，則以聲請人每月收入扣
    除每月基本生活支出後，根本不足繳納剩餘欠款之利息，更
    遑論清償此部分借款本金，則依聲請人目前收入情形，確有
    不能清償債務之虞之情事，應堪認定。
四、綜上所述，本件聲請人為一般消費者，並未從事營業活動，
    其有無法清償上開債務之情事，所負無擔保或無優先權之債
    務，並未逾1,200 萬元，於消費者債務清理條例施行後曾向
    最大債權金融機構申請協商而不成立，且未經法院裁定開始
    清算程序或宣告破產。此外，本件又查無消費者債務清理條
    例第6 條第3 項、第8 條或第46條各款所定駁回更生聲請之
    事由存在。從而，聲請人聲請更生，洵屬有據，應予准許，
    並依上開規定命司法事務官進行本件更生程序。
五、依消費者債務清理條例第11條第1 項、第45條第1 項、第16
    條第1 項，裁定如主文。
中    華    民    國    98    年    6     月     2    日
                   民事第六庭  法  官    楊國祥
以上證明與原本無異。
本裁定已於98年6月2日下午4時公告。
本件不得抗告。
中    華    民    國    98    年    6     月    2     日
                                書記官   王楨珍


司法院資訊處製作；財團法人民間司法改革基金會備份。
